【裁判字號】    89,訴,2958
【裁判日期】    900119
【裁判案由】    偽造文書等
【裁判全文】
臺灣高雄地方法院刑事判決                        八十九年度訴字第二九五八號
    公  訴  人  臺灣高雄地方法院檢察署檢察官
    被      告  甲○○
右列被告因偽造文書等案件，經檢察官提起公訴（八十八年度偵字第一八一七六號）
，本院判決如左：
    主  文
甲○○行使偽造私文書，足以生損害於公眾及他人，累犯，處有期徒刑肆月，如易科
罰金，以佰元折算壹日。偽造之「台灣大哥大預付卡申請書」上「乙○○」之署押
壹枚沒收。
    事  實
一、甲○○曾於民國八十五年間因犯竊盜罪，經本院判處有期徒刑八月確定，於八十
    六年十一月二十四日縮短刑期假釋期滿執行完畢，仍不知悔改，復於八十九年四
    月二十五日上午七時二十分（公訴人誤載為七時三十分）前之某時許，在高雄市
    前鎮區○○路與凱旋路口附近拾獲乙○○所遺失其父曾復興所有之車牌ＡＨ—八
    七二六號之行車執照、汽車保險卡、曾復興之駕駛執照、民防識別證、乙○○之
    駕駛執照等物（按前開物品遺失一案，業由乙○○之母曾洪月珠在四月二十五日
    上午七時三十分許向高雄市警察局前鎮分局光華派出所報備在案）。甲○○明知
    前開證件均為他人所有之遺失物，竟意圖為自己不法之所有，變更持有為所有之
    意思，將其中乙○○之駕駛執照據為己有，其餘物品隨手丟棄。嗣甲○○於同年
    七月二十三日，即持前開乙○○之駕駛執照至高雄市前鎮區○○○路九七一號八
    樓之二其住處附近某不詳便利超級商店，購買台灣大哥大股份有限公司（下稱台
    灣大哥大公司）所提供之行動電話預付卡門號（0000000000號），並
    以該乙○○之證件向該店內不詳店員佯稱伊即為乙○○以作為識別，甲○○復在
    該便利超商內之「台灣大哥大預付卡申請書」上填載乙○○駕駛執照證件上之身
    分資料，而偽簽乙○○之署押，復持之向店員行使，足以生損害於台灣大哥大公
    司對於行動電話用戶管理之資料正確性及乙○○。末因甲○○持該行動電話預付
    卡插入甲○○另案所竊盜得之摩托羅拉牌行動電話（ＩＭＥＩ序號：00000
    0000000000，已另案簽併台灣高等法院高雄分院審理）使用，為警以
    序號碼循線發現，始悉上情。
二、案經高雄市政府警察局鼓山分局移送臺灣高雄地方法院檢察署檢察官偵查起訴。
    理  由
一、右揭犯罪事實，業據被告林義還坦承不諱，核與被害人乙○○於警訊中指訴之情
    節相符，並有高雄市政府警察局前鎮分局確認被害人乙○○之母曾洪月珠遺失物
    品報案紀錄書函一份、台灣大哥大公司八十九年十一月二十四日函覆預付卡門號
    （0000000000號）用戶資料，及台灣大哥大空白預付卡申請書影本一
    份附卷可稽，核其自白與事實相符，事證明確，被告犯行洵堪認定。
二、核被告甲○○侵占被害人乙○○遺失之駕駛執照，在「台灣大哥大預付卡申請書
    」上偽填「乙○○」之身分資料，並由其偽造「乙○○」之署押於申請人簽名欄
    內，而持向便利超商申購行動電話預付卡門號使用之行為，係犯刑法第三百三十
    七條侵占遺失物罪及同法第二百十六條、第二百十條之行使偽造私文書罪（公訴
    人誤繕為第二百十一條，應予更正）。被告偽造乙○○之署押於上開申請書上，
    係偽造私文書之部分行為，其偽造私文書後，復持以行使，偽造之低度行為為行
    使之高度行為所吸收，均不另論罪。被告所犯上開侵占遺失物及行使偽造私文書
    二罪間有方法結果之牽連關係，應從較重之行使偽造文書罪論處。又被告於八十
    五年間因犯竊盜罪，經本院判處有期徒刑八月確定，於八十六年十一月二十四日
    縮短刑期假釋期滿執行完畢之事實，業據其供明在卷，復有臺灣高雄地方法院檢
    察署刑案資料查註紀錄表及臺灣高等法院被告全國前案紀錄表各一份在卷可參，
    其於有期徒刑執行完畢後，五年以內再犯有期徒刑以上之本罪，為累犯，應依刑
    法第四十七條之規定，加重其刑。爰審酌被告僅因一時圖便，短於思慮，犯後坦
    承犯行，態度尚佳，所生危害尚非嚴重等一切情狀，量處如主文所示之刑。另刑
    法第四十一條業經立法院於九十年一月四日修正，同年一月十日經總統公布，同
    月十二日生效，將得易科罰金之適用範圍擴大為最重本刑五年以下有期徒刑之罪
    ，而易服勞役及期間、數罪併罰之定執行刑、緩刑及易以訓誡、易科罰金各事項
    ，均應依新法【最高法院二十四年七月民刑庭總會決議（二）意旨參照】，爰依
    刑法第二條第一項之規定，併諭知易科罰金之折算標準，以資懲儆。被告偽造之
    台灣大哥大預付卡申請書，已交付某不詳便利超商行使，而非被告所有，自不予
    宣告沒收，惟其上偽造之「乙○○」署押一枚，仍應依刑法第二百十九條規定不
    問屬於犯人與否，宣告沒收之。
三、公訴意旨另以：被告甲○○前開拾獲乙○○所遺失其父曾復興所有之車牌ＡＨ—
    八七二六號之行車執照、汽車保險卡、曾復興之駕駛執照、民防識別證、乙○○
    之駕駛執照等物，竟意圖為自己不法之所有，變更持有為所有之意思，將前開證
    件均據為己有，因認被告甲○○尚涉有侵占乙○○所遺失其父曾復興所有之車牌
    ＡＨ—八七二六號之行車執照、汽車保險卡、曾復興之駕駛執照、民防識別證等
    物罪嫌。惟按犯罪事實應依證據認定之，無證據不得推定其犯罪事實，刑事訴訟
    法第一百五十四條定有明文。又刑事訴訟法上所謂認定犯罪事實之證據，係指足
    以認定被告確有犯罪行為之積極證據而言，如未能發現相當證據或證據不足以證
    明，自不能以推測或擬制之方法，以為裁判基礎，最高法院二十九年上字第三一
    ０五號及四十年台上字第八十六號分別著有判例。本件被告甲○○自警訊起至偵
    審中均供認僅侵占乙○○所遺失之駕駛執照，其他證件拾得後即隨手丟棄等語（
    見偵查卷第十一頁及本院九十年一月十六日審判筆錄），顯無變易持有為所有之
    意思，公訴人並無積極證據足認被告同時拾獲上開物件後，均將之據為己有，且
    未查獲被告持有上開任何物件，又參酌被告已供承侵占乙○○之駕駛執照，衡情
    應無故為脫免侵占其他物件之必要，是此部分之犯罪顯屬不能證明，本應為無罪
    之諭知。惟因公訴人認此部分與前揭侵占遺失物有罪部分為單純一罪之部分行為
    ，爰不另為無罪之諭知，附此敘明。
據上論斷，應依刑事訴訟法第二百九十九條第一項前段，刑法第二條第一項、第二百
十六條、第二百十條、第三百三十七條、第五十五條、第四十七條、修正後第四十一
條第一項、第二百十九條，罰金罰鍰提高標準條例第一條前段，第二條，判決如主文
。
本案經檢察官高大方到庭執行職務
中      華      民      國    九十      年      一      月     十九     日
                                  臺灣高雄地方法院刑事第七庭
                                      法  官      裕  斗
右為正本，係照原本作成，證明與原本無異。
如不服本判決，應於送達後十日內，向本院提出上訴狀。
                                      書記官    龔      能
中      華      民      國    九十      年      一      月     十九     日
附錄本判決論罪之法條：
刑法第二百十六條
  行使第二百十條至第二百十五條之文書者，依偽造、變造文書或登載不實事項或使
  登載不實事項之規定處斷。
刑法第二百十條：
偽造、變造私文書，足以生損害於公眾或他人者，處五年以下有期徒刑。


司法院資訊處製作；財團法人民間司法改革基金會備份。
